臺灣高等法院臺中分院刑事裁定　　　　　100年度抗字第124號
抗　告　人
即受刑人　　蘇皇龍
上列抗告人因重利等案件，不服臺灣苗栗地方法院中華民國99年
11月26日裁定（99年度聲字第984號，檢察官之指揮執行命令：
臺灣臺中地方法院檢察署99年度執助字第1531、2075號執行指揮
書），提起抗告，本院裁定如下：
    主  文
抗告駁回。
    理  由
一、本件抗告人即受刑人抗告意旨略以：臺灣臺中地方法院執行
    檢察官及原裁定未審慎察查受刑人就96年度訴字第870號及
    97年度易字第98號案中雖犯有不法，惟於審理時坦承犯行，
    節省司法資源，並與被害人等達成和解，渠等亦表明同意原
    諒受刑人，顯見受刑人犯後態度良好，積極彌補被害人等所
    受損害，然原裁定及執行檢察官均未審及受刑人犯後之悔意
    且改過以祈自新。又受刑人所另犯之詐欺、毒品案件，絕非
    因前案重蹈覆轍，其非以暴力實施犯罪，與前案恐嚇行為無
    涉，且涉犯毒品案件，亦僅施用之自傷行為，非販賣他人而
    為毒禍。受刑人父母年歲已大，要扶養受刑人之女，體力至
    難負荷，且受刑人現任女友亦將再為受刑人帶來另一新生命
    （預計於100年1月初臨盆），渠等實均須受刑人在旁侍奉或
    照料。爰此提起抗告，請求撤銷原裁定，更為適當之裁定云
    云。
二、按受刑人或其法定代理人或配偶以檢察官執行之指揮為不當
    者，得向諭知該裁判之法院聲明異議，刑事訴訟法第484條
    定有明文。又按刑法第41條第1項規定：「犯最重本刑為五
    年以下有期徒刑以下之刑之罪，而受六個月以下有期徒刑或
    拘役之宣告者，得以新臺幣一千元、二千元或三千元折算一
    日，易科罰金。但確因不執行所宣告之刑，難收矯正之效或
    難以維持法秩序者，不在此限。」，依其立法理由，易科罰
    金制度旨在救濟短期自由刑之流弊，性質屬易刑處分，故在
    裁判宣告之條件上，不宜過於嚴苛。至於個別受刑人如有不
    宜易科罰金之情形，在刑事執行程序中，檢察官得依現行條
    文第一項但書之規定，審酌受刑人是否具有「確因不執行所
    宣告之刑，難收矯正之效，或難以維持法秩序」等事由，而
    為准許或駁回受刑人易科罰金之聲請，更符合易科罰金制度
    之意旨。是以有期徒刑或拘役得易科罰金之案件，法院所諭
    知者，僅係如易科罰金之折算標準而已，至於是否准予易科
    罰金，則賦予執行檢察官視個案具體情形，依前開法律規定
    得予裁量之權能，亦即執行檢察官得考量受刑人之實際情形
    ，是否有執行顯有困難之要件，或有難收矯正之效，或難以
    維持法秩序，以作為其裁量是否准予易科罰金之憑據，非謂
    一經判決宣告易科罰金之標準，檢察官即應為易科罰金之處
    分，是以，檢察官此項裁量權之行使，亦僅於發生有裁量瑕
    疵之情況時，法院始有介入審查之必要。
三、經查：
  (一)本件受刑人因犯重利罪，經原審法院以96年度訴字第870號
    及97年度易字第98號判決判處異議人處有期徒刑1年，減為
    有期徒刑6月。又共同犯重利罪，共4罪，均累犯，各處有期
    徒刑3月。又共同犯重利罪，共2罪，均累犯，各處有期徒刑
    4月，均減為有期徒刑2月。並定其應執行有期徒刑1年2月確
    定，嗣經原審法院以99年度聲字第593號裁定此部分徒刑得
    易科罰金，並諭知如易科罰金以新臺幣1,000元折算1日確定
    在案。有臺灣高等法院被告前案紀錄表及臺灣苗栗地方法院
    判決96年度訴字第870號及97年度易字第98號各1份在卷可稽
    。
  (二)臺灣臺中地方法院檢察署檢察官執行時審酌受刑人於94年間
    ，即曾以強暴、脅迫之方式，妨害他人自由，涉嫌妨害自由
    、毀損及傷害等罪。而其於本案所犯之罪，除重利罪外，另
    犯僅因細故即欲駕車衝撞被害人並恐嚇被害人，屬暴力刑犯
    罪。其妨害治案情節已屬重大。於本案宣判後，仍不知反省
    警惕，又涉嫌詐欺、施用毒品及販賣毒品等行為，堪認受刑
    法之法意識薄弱，不知自我反省。爰考量行為人犯罪情節、
    犯後態度及具有犯罪傾向等因素，認本件不執行原宣告之刑
    ，難以維持法秩序及收矯正效，故受刑人聲請易科罰金，所
    請不准，應予駁回。有臺灣臺中地方法院檢察署檢察官99年
    11月5日99年度執助字第1531、2075號點名單、臺灣臺中地
    方法院檢察署檢察官執行指揮書（99年10月27日99執助癸字
    第2075號）在卷可按。
  (三)本件檢察官既已就否准易科罰金之理由詳予敘明，核與刑法
    第41條第1項之規定無違。受刑人犯後法意識薄弱，於執行
    時，係經通緝始歸案，有臺灣臺中地方法院檢察署檢察官執
    行指揮書（99年7月21日99執助癸字第1531號）在卷可查。
    且受刑人素行不佳，前已犯妨害自由及損害他人財產之犯罪
    ，後又涉詐欺案件，不思以勞動賺取合法金錢，而以詐騙他
    人金錢為務，惡性非輕，嚴重危害社會及金融秩序。再其所
    涉毒品案件，雖持有、施用毒品非為毒禍，然屬具「成癮性
    」之病患性犯罪，自我控制能力低下，若本件准予易科罰金
    ，則實難祈能收有效矯治受刑人使其回歸社會之目的，與執
    行者所為關於自由刑之特別預防目的有違。
  (四)綜上所述，檢察官不准抗告人易科罰金，乃本其法律所賦與
    指揮刑罰執行職權之行使，對具體個案所為之判斷，難謂有
    何逾越法律授權或專斷等濫用權力之情事，亦查無檢察官上
    開裁量權之行使有何瑕疵之情事，原審裁定駁回抗告人之聲
    明異議，並無不合，抗告人仍執前詞提起抗告，指摘原裁定
    不當，請求撤銷另為適法裁定，為無理由，應予駁回。
四、據上論結，應依刑事訴訟法第412條，裁定如主文。
中    華    民    國  100    年    3    月    10    日
            刑事第四庭    審判長法  官  洪  耀  宗
                                法  官  許  文  碩
                                法  官  林  清  鈞
以上正本證明與原本無異。
不得抗告。
                                書記官  許  美  惠
中    華    民    國  100    年    3    月    10    日